臺灣彰化地方法院民事裁定
110年度輔宣字第34號
聲  請  人  曾麗月  
相  對  人  林振義  
關  係  人  林柄傑  
            林佑城  
            林曉君  
上列聲請人聲請輔助宣告事件，本院裁定如下：          
    主    文
宣告林振義（男，民國00年0月0日生，身分證統一編號：N12616
選定曾麗月（女，民國00年0月00日生，身分證統一編號：Z0000
00000號）為受輔助宣告之人之輔助人。
聲請程序費用由受輔助宣告之人負擔。
    理    由
一、聲請意旨略以：聲請人曾麗月為相對人林振義之母，相對人
    自幼智能發展不佳，且對金錢觀念差而隨意揮霍，並領有輕
    度智能身障手冊，其為意思表示或受意思表示或辨識其意思
    表示效果之能力顯有不足，已達受輔助宣告之程度，有戶籍
    謄本、親屬系統表、衛生福利部彰化醫院（下稱彰化醫院）
    出具之診斷證明書等件為證。爰聲請准予對相對人為輔助宣
    告，並選定聲請人擔任輔助人等語。
二、按對於因精神障礙或其他心智缺陷，致其為意思表示或受意
    思表示，或辨識其意思表示效果之能力，顯有不足者，法院
    得因本人、配偶、四親等內之親屬、最近一年有同居事實之
    其他親屬、檢察官、主管機關或社會福利機構之聲請，為輔
    助之宣告，民法第15條之1第1項定有明文。次按受輔助宣告
    之人，應置輔助人；法院為輔助之宣告時，應依職權就配偶
    、四親等內之親屬、最近一年有同居事實之其他親屬、主管
    機關、社會福利機構或其他適當之人選定一人或數人為輔助
    人；法院為前項選定前，得命主管機關或社會福利機構進行
    訪視，提出調查報告及建議。輔助之聲請人或利害關係人亦
    得提出相關資料或證據，供法院斟酌；法院選定輔助人時，
    應依受輔助宣告之人之最佳利益，優先考量受輔助宣告之人
    之意見，審酌一切情狀，並注意下列事項：(一)受輔助宣告
    之人之身心狀態與生活及財產狀況。(二)受輔助宣告之人與
    其配偶、子女或其他共同生活之人間之情感狀況。(三)輔助
    人之職業、經歷、意見及其與受輔助宣告之人之利害關係。
    (四)法人為輔助人時，其事業之種類與內容，法人及其代表
    人與受輔助宣告之人之利害關係。民法第1113條之1第1項、
    同條第2項準用第1111條、第1111條之1分別定有明文。
三、經查，聲請人主張之事實，業據其提出彰化醫院出具之診斷
    證明書、親屬系統表及戶籍謄本等件為據，且經本院在鑑定
    人即彰化醫院醫師陳羿行前審驗相對人之精神狀況，相對人
    對於法官點呼有反應，且對法官詢問其身份證字號、出生日
    期、現居地址、弟弟與妹妹的姓名為何、現於何處醫院住院
    、先前的工作狀況、今日是星期幾、簡單算數、今年是民國
    幾年、現任總統為誰、本身的學歷等問題均能正常回答，有
    本院訊問筆錄在卷可按。又經本院囑託彰化醫院醫師陳羿行
    鑑定結果，認為相對人患有輕度智能障礙，目前意識清楚，
    可主動表達與溝通，且活動自如，於日常生活活動，有一般
    活動能力，日常生活尚可自理，於經濟活動能力，可進行一
    般經濟活動，另於社會性，具中度障礙，常與人起衝突，可
    有基本社交互動。相對人基本記憶力正常，三樣物品短期記
    憶力測驗皆可記得，於定向力，人、時、地辨識正常，且有
    基本理解力及判斷力，但思考模式較固著沒有彈性，亦無法
    理解別人與其衝突之因，只會一昧想找警察處理，且基本認
    知功能正常，但高階的認知抽象思考缺損。相對人目前為輕
    度智能障礙，認知功能達輕度障礙程度，短期回復可能性低
    ，且因認知功能不足，對於管理處分自己財產有給予經常性
    協助之必要，回復之可能性低，已達為意思表示或受意思表
    示，或辨識其意思表示效果之能力顯有不足，可為輔助宣告
    等語，有彰化醫院111年2月17日彰醫精字第1110500070號函
    及成年監護鑑定書在卷可稽，堪認相對人因精神障礙或其他
    心智缺陷，致為意思表示或受意思表示，或辨識其意思表示
    效果之能力顯有不足之效果。從而，本件聲請為有理由，應
    予准許，爰宣告相對人為受輔助宣告之人。
四、本件相對人既經輔助宣告，揆諸前揭規定，自應為其選定輔
    助人。又聲請人主張其與相對人之父林柄傑、其餘手足林佑
    城、林曉君均同意由聲請人擔任相對人之輔助人等情，有戶
    籍資料、同意書等件為證。本院審酌聲請人曾麗月為相對人
    之母，與相對人關係非常密切，由聲請人擔任相對人之輔助
    人，應符合相對人之最佳利益，爰裁定如主文第2項所示。
五、依家事事件法第177條第2項、第164條第2項，裁定如主文。
中    華    民    國   111    年     2    月    25    日
                  家事法庭    法  官  沙小雯
以上正本係照原本作成。
如對本裁定抗告，須於裁定送達後10日之不變期間內，向本院提
出抗告狀（須附繕本），並繳納抗告費新臺幣1,000元。
中    華    民    國   111    年     2    月    25    日
                              書記官  項珮欣